【裁判字號】    99,訴,1319
【裁判日期】    991216
【裁判案由】    違反槍砲彈藥刀械管制條例
【裁判全文】
臺灣彰化地方法院刑事判決              99年度訴字第1319號
公  訴  人  臺灣彰化地方法院檢察署檢察官
被      告  游進益
選任辯護人  林一哲律師
上列被告因違反槍砲彈藥刀械管制條例案件，經檢察官提起公訴
（99年度偵字第7961號），本院判決如下：
    主    文
游進益未經許可，持有可發射子彈具有殺傷力之改造手槍，累犯
，處有期徒刑年貳月，併科罰金新臺幣陸萬元，罰金如易服勞
役，以新臺幣壹仟元折算壹日；扣案仿貝瑞塔廠M9型半自動手槍
壹支（含彈匣壹個，槍枝管制編號：0000000000號），非制式子
彈柒顆均沒收。
    犯 罪 事 實
一、游進益前於民國（下同）97年間，因施用第一、二級毒品案
    件，經本院判處有期徒刑8月、4月，應執行有期徒刑11月確
    定，於98年6月18日縮短刑期執行完畢。詎仍不知悔改，明
    知未經中央主管機關內政部之許可，不得無故持有可發射子
    彈具有殺傷力之槍枝、子彈，竟基於持有可發射子彈具有殺
    傷力槍枝、子彈之犯意，於99年5月間某日，在彰化縣永靖
    鄉○○路遠東汽車旅館旁加油站處，經游義銘（已另案偵辦
    ）轉讓可發射子彈具有殺傷力之仿BERETTA（下稱貝瑞塔）
    廠M9型半自動手槍1枝（含彈匣1個，槍枝管制編號00000000
    00號）及具有殺傷力直徑9.0±0.5mm金屬彈頭之非制式子彈
    12顆（其中2顆於查獲前業已滅失，另3顆於查獲後鑑定試射
    ，已喪失子彈效用），而未經許可予以持有。嗣於99年8月
    24 日晚間8時許，在彰化縣花壇鄉○○村○○路48號前，因
    形跡可疑為警盤查，經其同意搜索後，在其駕駛之車牌號碼
    9921－QE號自用小客車上，扣得上開改造手槍1枝（含彈匣1
    個，槍枝管制編號0000000000號）及非制式子彈10顆而查獲
    上情。
二、案經彰化縣警察局員林分局報請臺灣彰化地方法院檢察署檢
    察官偵查起訴。
    理  由
一、證據能力部分：
  (一)按於司法警察機關調查中之案件，為因應實務上，或因量
    大、或有急迫之現實需求，併例行性當然有鑑定之必要者，
    例如毒品之種類與成分、尿液之毒品反應，或者槍彈有無殺
    傷力等鑑定，基於檢察一體原則，得由該管檢察長對於轄區
    內之案件，以事前概括選任鑑定人或囑託鑑定機關、團體之
    方式，俾便轄區內之司法警察官、司法警察對於調查中之此
    類案件，得即時送請先前已選任之鑑定人或囑託之鑑定機關
    、團體實施鑑定，以求時效（法務部92年9月1日法檢字第09
    20035083號函參照，刊載於法務部公報第312期）。此種由
    檢察機關概括選任鑑定人或概括囑託鑑定機關、團體，再轉
    知司法警察官、司法警察於調查犯罪時參考辦理之作為，法
    無明文禁止，係為因應現行刑事訴訟法增訂傳聞法則及其例
    外規定之實務運作而為。而毒品種類、成分之鑑定，其中海
    洛因等第一級毒品部分，因有全國一致性，係概括囑託調查
    局負責鑑定，並由司法警察官、司法警察於獲案後即將所查
    扣之第一級毒品拍照、包裝、封緘及黏貼獲案毒品電腦管制
    條碼逕送調查局為鑑定，由該局輸入電腦，全程管制、集中
    保管送鑑毒品，而僅檢送鑑定通知書予送鑑機關。凡此，為
    本院辦案職務上所已知之事實。此種由司法警察官、司法警
    察依檢察官所概括選任之鑑定人或囑託鑑定機關、團體所為
    之鑑定結果，與檢察官選任或囑託為鑑定者，性質上並無差
    異，同具有證據能力。最高法院96年度臺上字第2860號刑事
    判決意旨可資參照(參照最高法院刑事裁判書彙編第54期588
    -594頁)。是本件扣案之槍枝，經內政部警政署刑事警察局
    依據事前概括囑託鑑定所為之程序實施鑑定後所作成之槍彈
    鑑定書自有證據能力。
  (二)又扣案仿貝瑞塔廠M9型半自動手槍1枝（含彈匣1個，槍枝
    管制編號0000000000號）及具有殺傷力直徑9.0±0.5mm金屬
    彈頭之非制式子彈10顆均非屬供述證據而無傳聞法則之適用
    ，惟查上開扣案之槍枝、子彈係由警員經被告同意搜索依法
    定程序合法扣得，且亦與本案具有關聯性，當有證據能力。
  (三)按被告以外之人（包括證人、鑑定人、告訴人、被害人及
    共同被告等）於審判外之陳述雖不符刑事訴訟法第159條之1
    至之4等4條之規定，而經當事人於審判程序同意作為證據，
    法院審酌該言詞陳述或書面陳述作成時之情況，認為適當者
    ，亦得為證據；當事人、代理人或辯護人於法院調查證據時
    ，知有刑事訴訟法第159條第1項不得為證據之情形，而未於
    言詞辯論終結前聲明異議者，視為有前項之同意，同法第15
    9條之5定有明文。立法意旨在於傳聞證據未經當事人之反對
    詰問予以核實，原則上先予排除。惟若當事人已放棄反對詰
    問權，於審判程序中表明同意該等傳聞證據可作為證據；或
    於言詞辯論終結前未聲明異議，基於尊重當事人對傳聞證據
    之處分權，及證據資料愈豐富，愈有助於真實發見之理念，
    且強化言詞辯論主義，使訴訟程序得以順暢進行，上開傳聞
    證據亦均具有證據能力。本案被告及選任辯護人於本院準備
    程序已表示對檢察官所提證據方法之證據能力不爭執，同意
    做為證據（參本院卷第34頁），且被告、選任辯護人及檢察
    官於本院審理程序時就本院引用之下列證據，均未加爭執，
    本院審酌證據作成之形式，均無瑕疵、與待證事實具有關聯
    性等情況，認為適當，且無不法取得之情形，應認得為證據
    。揆諸前開說明，就本案所引用之供述、書面證據均得採為
    本案證據，均合先敘明。
二、上開事實，迭經被告游進益於警詢、偵訊及本院審理時均坦
    承不諱，並有扣案之仿貝瑞塔廠M9型半自動手槍1枝（含彈匣
    1個，槍枝管制編號0000000000號）及具有殺傷力直徑9.0±
    0.5mm金屬彈頭之非制式子彈10顆可資佐證，且扣案之槍枝
    及子彈，經送內政部警政署刑事警察局以檢視法、性能檢驗
    法、試射法鑑定後結果認定：「（一）送鑑手槍1支(槍枝管
    制編號0000000000號)，認係改造手槍，由仿BERETTA廠M9型
    半自動手槍製造之槍枝，換裝土造金屬槍管而成，擊發功能
    正常，可供擊發適用子彈，認具殺傷力。（二）送鑑子彈21
    顆，鑑定情形如下：(二)10顆，認係非制式子彈，由金屬彈
    殼組合直徑9.0±0.5mm金屬彈頭而成，經試射，可擊發，認
    具殺傷力。」等情，此有內政部警政署99 年9月21日刑鑑字
    第0990122845號刑事警察局鑑驗書（附於99年度偵字第7961
    號卷宗第98頁）及檢具之照片16張（同上卷宗第99-100頁）
    在卷可稽，是堪認被告之自白確與事實相符，洵堪採信。綜
    上，本件事證已臻明確，被告上開犯行，堪予認定。
三、核被告所為，係犯槍砲彈藥刀械管制條例第8條第4項之未經
    許可，持有可發射子彈具有殺傷力之槍枝罪及槍砲彈藥刀械
    管制條例第12條第4項之未經許可，持有子彈罪。又按非法
    持有、寄藏、出借槍砲彈藥刀械等違禁物，所侵害者為社會
    法益，如所持有、寄藏或出借客體之種類相同（如同為手槍
    ，或同為子彈者），縱令同種類之客體有數個（如數支手槍
    、數顆子彈），仍為單純一罪，不發生想像競合犯之問題；
    若同時持有、寄藏或出借二不相同種類之客體（如同時持有
    手槍及子彈），則為一行為觸犯數罪名之想像上競合犯（最
    高法院82年度台上字第5303號判決要旨可資參照）。查被告
    雖同時持有由金屬彈殼組合直徑直徑9.0±0.5mm金屬彈頭之
    非制式子彈10顆，依前開判決意旨，應僅成立單純一未經許
    可持有具有殺傷力之子彈罪，而不以其所持有之子彈數量而
    成立數罪；再其以一持有行為，同時持有可發射子彈具有殺
    傷力之改造手槍及具有殺傷力之子彈，係一行為觸犯構成要
    件相異之罪，為異種想像競合犯，應從一重論以未經許可，
    持有可發射子彈具有殺傷力之槍枝罪。再查被告前因施用第
    一、二級毒品案件，經本院判處有期徒刑8月、4月，應執行
    有期徒刑11月確定，於98年6 月18日縮短刑期執行完畢，有
    臺灣高等法院被告全國前案紀錄表在卷可稽，其於有期徒刑
    執行完畢5 年內，故意再犯本件有期徒刑以上之罪，為累犯
    ，應依法加重其刑。
四、爰審酌槍枝及子彈均係屬高度危險之物品，非經主管機關許
    可不得擅自寄藏、持有，以維護社會大眾安全；被告無故持
    有具有殺傷力之改造手槍及子彈，影響社會治安匪淺，暨考
    量所查獲具有殺傷力之改造手槍及子彈之數量，對社會安全
    之危害性，及其前科紀錄、智識程度、生活狀況、犯後坦承
    一切犯行之態度等一切情狀，量處如主文所示之刑，併科罰
    金部分並諭知如易服勞役之折算標準，以資懲儆。末查仿貝
    瑞塔廠M9型半自動手槍1枝（含彈匣1個，槍枝管制編號0000
    000000號）、扣案由金屬彈殼組合直徑9.0±0.5mm金屬彈頭
    之非制式子彈7顆，均係違禁物，應依刑法第38條第1項第1
    款規定，併予宣告沒收。至扣案由金屬彈殼組合直徑9.0±0
    .5mm金屬彈頭之非制式子彈3顆，經鑑驗試射後彈頭與彈殼
    已分離，均喪失子彈之效用而不具殺傷力，故非屬違禁物，
    本院復認該等扣案物均無宣告沒收之必要，故均不為沒收之
    諭知，附此敘明。
據上論斷，應依刑事訴訟法第299條第1項前段，槍砲彈藥刀械管
制條例第8條第4項、第12條第4項、刑法第11條前段、第55條、
第47條第1項、第42條第3項、第38條第1項第1款，判決如主文。
本案經檢察官施教文到庭執行職務。
中    華    民    國    99    年    12    月    16    日
                  刑事第四庭    審判長法  官   姚銘鴻
                                      法  官   廖政勝
                                      法  官   陳義忠
以上正本證明與原本無異。
如不服本判決，應於收受判決後10日內向本院提出上訴書狀，並
應敘述具體理由；其未敘述上訴理由者，應於上訴期間屆滿後20
日內向本院補提理由書（均須按他造當事人之人數附繕本「切勿
逕送上級法院」）。
中    華    民    國    99    年    12    月    16    日
                                      書記官   郭佳雯
附錄本案論罪科刑法條：
槍砲彈藥刀械管制條例第8條
未經許可，製造、販賣或運輸鋼筆槍、瓦斯槍、麻醉槍、獵槍
  、空氣槍或第4 條第1 項第1 款所定其他可發射金屬或子彈具
  有殺傷力之各式槍砲者，處無期徒刑或5 年以上有期徒刑，併
  科新臺幣1千 萬元以下罰金。
未經許可，轉讓、出租或出借前項所列槍枝者，處5 年以上有
  期徒刑，併科新臺幣1 千萬元以下罰金。
意圖供自己或他人犯罪之用，而犯前二項之罪者，處無期徒刑
  或7 年以上有期徒刑，併科新臺幣1 千萬元以下罰金。
未經許可，持有、寄藏或意圖販賣而陳列第1 項所列槍枝者，
  處3 年以上10年以下有期徒刑，併科新臺幣700 萬元以下罰金
  。
第1 項至第3 項之未遂犯罰之。
槍砲彈藥刀械管制條例第12條
未經許可，製造、販賣或運輸子彈者，處1 年以上7 年以下有
  期徒刑，併科新台幣500 萬元以下罰金。
未經許可，轉讓、出租或出借子彈者，處6 月以上5 年以下有
  期徒刑，併科新台幣300 萬元以下罰金。
意圖供自己或他人犯罪之用，而犯前二項之罪者，處3 年以上
  10 年 以下有期徒刑，併科新台幣700 萬元以下罰金。
未經許可，持有、寄藏或意圖販賣而陳列子彈者，處5 年以下
  有期徒刑，併科新台幣300 萬元以下罰金。
第 1 項至第 3 項之未遂犯罰之。

司法院資訊處製作；財團法人民間司法改革基金會備份。
